【裁判字號】    92,上易,75
【裁判日期】    920402
【裁判案由】    清償債務
【裁判全文】
臺灣高等法院民事判決  九十二年度上易字第七五號
    上  訴  人  乙○○
                甲○○
    被上訴人    丙○○
    訴訟代理人  廖世明
右當事人間清償債務事件，上訴人對於中華民國九十一年十一月二十一日臺灣板橋地
方法院九十一年訴字第一六九七號第一審判決提起上訴，本院判決如左：
    主    文
上訴駁回。
第二審訴訟費用由上訴人連帶負擔。
    事實及理由
一、被上訴人起訴主張：
    訴外人高振興前積欠被上訴人新臺幣（下同）一百零四萬元，並簽發面額三萬元
    之本票三十四紙及一紙二萬元之本票予被上訴人收執，高振興自八十六年十二月
    六日起，每月六日按月攤還被上訴人三萬元以換回本票，上訴人乙○○、甲○○
    夫妻二人就高振興之債務於八十六年十一月六日立具協議書，願意擔任保證人，
    並放棄先訴抗辯權。訴外人高振興僅為部分清償後，即前往大陸避債，被上訴人
    求償無門，遂於八十八年二月五日對上訴人起訴，請求履行保證人之責任，經臺
    灣板橋地方法院八十八年度訴字第三一五號清償債務事件受理在案，嗣兩造及訴
    外人高石秋英（即高振興之配偶）於八十八年五月十一日達成和解，由高石秋英
    出面代高振興還款，約定高石秋英自八十八年六月十日起按月清償一萬元，如高
    石秋英未按月攤還，則由上訴人負連帶保證責任，有協議書可證，被上訴人隨即
    撤回該事件之起訴，詎高石秋英並未按月清償一萬元，至九十一年九月七日止，
    仍有五十九萬元未還，上訴人為連帶保證人，為此訴請上訴人連帶給付被上訴人
    五十九萬元及自起訴狀繕本送達翌日起至清償日止按週年利率百分之五計算之遲
    延利息（本院按：原判決命上訴人連帶給付被上訴人六萬元及遲延利息，駁回被
    上訴人其餘之請求，上訴人就其敗訴部分提起上訴）。答辯聲明：上訴駁回。
二、上訴人則以：
    上訴人雖於前揭八十八年五月十一日協議書末載「如高石秋英未能還款時，仍由
    乙○○、甲○○負連帶保證責任」等文字下方簽名，然當時上訴人只是擔任見證
    人而簽名，不知何以會變成連帶保證人，該兩行文字字體大小不一，參差不齊，
    上訴人在未看清楚之情形下簽名，有失公平。況高石秋英於九十一年九月七日與
    被上訴人達成協議，按月攤還五千元，每半年給付一次即可，被上訴人亦表示要
    向訴外人高振興催討欠款，上訴人當場表示以後不要再來找上訴人，上訴人之保
    證責任已終止，另依民法第七百五十五條之規定，上訴人亦不負保證責任，被上
    訴人不應再向上訴人請求等語資為抗辯。上訴聲明：(一)原判決不利於上訴人部分
    廢棄。(二)右廢棄部分，駁回被上訴人在第一審之訴。
三、兩造不爭之事實：
    (一)八十六年十一月六日上訴人與被上訴人簽立協議書，協議書記載高振興積欠被
      上訴人一百零四萬元，上訴人同意擔任高振興之保證人，並放棄先訴抗辯權，
      有協議書影本附卷可稽，且為上訴人所自認，堪信為真。
    (二)兩造及訴外人高石秋英（即高振興之配偶）於八十八年五月十一日立具協議書
      ，由訴外人高石秋英出面代高振興還款，約定高石秋英自八十八年六月十日起
      按月清償一萬元，如高石秋英未按月攤還，則由上訴人負連帶保證責任，亦有
      八十八年五月十一日之協議書影本一紙為證，上訴人對於上開協議書之真正亦
      不爭執，亦堪信屬實。
四、兩造爭點之論述：
    上訴人辯稱係以見證人之身分簽名，記載「負連帶保證責任」之文字字體大小不
    一，參差不齊，上訴人在未看清楚之情形下簽名，有失公平；上訴人已表明既然
    高石秋英願意清償債務，被上訴人以後不要再來找上訴人，上訴人之保證責任已
    終止；且依民法第七百五十五條之規定，上訴人亦不負保證責任等語。是兩造之
    爭點為：(一)上訴人在八十八年五月十一日之協議書「負連帶保證責任」下簽名，
    依其情形是否有失公平。(二)上訴人之保證責任是否終止。
    (一)上訴人在八十八年五月十一日之協議書「負連帶保證責任」下簽名，依其情形
      並未顯失公平：
      經查，協議書上清楚記載「如高石秋英未能還款時，仍由乙○○、甲○○負連
      帶保證責任」之文字，字體之大小固然略小於「協議書」，卻無上訴人指稱文
      字參差不齊之現象，上訴人斷無誤認係以見證人身分簽名之可能。且乙○○自
      陳其學歷為國小畢業、識字（本院卷第四一頁），甲○○雖稱不識字，既可書
      寫自己之姓名，如不明白簽名之原因，應在簽字之前向其配偶乙○○查問清楚
      ，否則即屬可歸責於自己之疏失。而在同一份協議書上兩次簽名，第一次簽名
      既係兩造「同意保證消失」，則再度簽名時，上訴人二人如真有其抗辯之「字
      體太小看不清楚」之情事，應詳加查詢清楚始能簽名，更何況上訴人陳稱係於
      原法院簽名（本院卷第四二頁），如有疑問，何不向法庭人員探詢簽字之緣由
      ，法院人員自會詳細回答。是上訴人既在法院公開場合，於明確記載「負連帶
      保證責任」之文字後面簽名，自應履行連帶保證之責任。上訴人本於自由意識
      簽名，依上訴人簽名之情形觀之，並無任何不公平之情事。
    (二)上訴人之保證責任並未終止：
      1.綜觀上訴人提出之錄音帶譯文，被上訴人並未免除上訴人之保證責任，雖然
        上訴人甲○○曾說「你們兩個（指高石秋英與廖世明）若講好就好了，我不
        要理了」（本院卷第三一頁），廖世明亦說會去找高振興云云；然廖世明是
        否去找高振興要錢或高石秋英承諾代高振興還錢，均與被上訴人有無免除上
        訴人二人之連帶保證責任無關。易言之，兩造就免除上訴人連帶保證責任乙
        節，意思表示並未達成一致，僅上訴人甲○○單方之提議，被上訴人之訴訟
        代理人廖世明並未同意，自不生效力。
      2.按「就定有期限之債務為保證者，如債權人允許主債務人延期清償時，保證
        人除對於其延期已為同意外，不負保證責任。」民法第七百五十五條定有明
        文。本件依八十八年五月十一日之協議書所載，上訴人緊接於「如高石秋英
        未能還款時，仍由乙○○、甲○○負連帶保證責任」文字下方簽名，當然係
        對主債務人高振興之延期清償已為同意，依前述法條規定，上訴人仍應負保
        證責任。
五、綜上所述，被上訴人主張上訴人為主債務人高振興之連帶保證人為可採，上訴人
    所辯均無可取。上訴人自認高石秋英未依八十八年五月十一日之協議書每月償還
    一萬元僅清償五千元（本院卷第四三頁），從而，被上訴人本於連帶保證之法律
    關係，請求上訴人連帶給付已到期之六萬元及利息，為有理由，應予准許。是則
    原審於六萬元及遲延利息之範圍內判命上訴人如數給付，於法並無違誤。上訴意
    旨指摘原判決不當，求予廢棄改判，為無理由，應予駁回。
六、本件事證已臻明確，兩造其餘攻擊防禦方法，經審酌後，或與本件無涉，或與判
    決結果不生影響，毋庸一一論列。
七、據上論結，本件上訴為無理由，依民事訴訟法第四百四十九條第一項、第七十八
    條、第八十五條第二項，判決如主文。
中      華      民      國    九十二    年      四      月      二      日
                                  民事第九庭
                                      審判長法  官  吳  謙  仁
                                            法  官  游  婷  麟
                                            法  官  蘇  瑞  華
右正本係照原本作成。
不得上訴。
中      華      民      國    九十二    年      四      月      四      日
                                            書記官  李  明  昇


司法院資訊處製作；財團法人民間司法改革基金會備份。
